# 关于BT项目的核算请教陈版？

提问人：bourne85 时间：2012-08-16 15:44:04
我先试着回答： 1 、B公司作为BT项目的承包方，有义务对该项目建设期垫资，有权利在回购期收回本金及利息。因此在建设期，比照建造合同准则，按照完工百分比法确认收入成本，并挂长期应收款项；回购期，比照金融资产准则中的持有至到期投资处理方法，用实际利率法核算长期应收款的摊余成本。当然，也有些项目在建设期就开始收利息的，原则不变，就是建造合同和金融资产两条线。A公司实际上的建造方，说白了就是分包方，其业主是B，如果结算模式不是BT或BOT之类的，就比到建造合同做就好了； 2 、由于C公司是A的分公司，如果账务独立，那 比到 1 来做；如果账务不独立，就将AC视同一家，并比到B的处理方法望指教！

回答人：chenyiwei
基本上赞同你的理解。尽管证监会以前规定BT项目公司如果本身未提供建造服务则不能确认建造合同收入，但这一规定并不合理。

提问人：caiweihua 时间：2012-08-16 21:34:38
另请教专家，《企业会计准则解释第 5 号》正式发布生效了吗？

回答人：chenyiwei
并未生效，而且从目前情况看很可能已经就此搁置。

提问人：caiweihua 时间：2012-08-16 11:28:28
陈版： 现实务中遇到如下BT项目，请教财务处理方式： （ 1 ）A公司为母公司，主业是工程承包，B公司为A公司的全子子公司，同时B公司是为承接外地一BT项目而专门成立的项目公司，B公司承接的BT项目建造服务由A公司提供总承包； （ 2 ）C公司为A公司的分公司，同时C公司是为承接外地一BT项目而专门成立的项目公司，C公司承接的BT项目建造服务由A公司提供总承包； 请问：A、B、C公司各自的应该如何核算改BT项目？

回答人：chenyiwei
回复 caiweihua 的帖子
证监会会计部 2011 年 1 月 4 日发布的《上市公司执行企业会计准则监管问题解答（ 2011 年第 1 期，总第 5 期）》第三条规定：
问题 3 ：部分上市公司采用BT（建设-移交）模式参与公共基础设施建设，合同授予方是政府（包括政府有关部门或政府授权的企业），BT项目公司负责该项目的投融资和建设，项目完工后移交给政府，政府根据回购协议在规定的期限内支付回购资金（含占用资金的投资回报）。对于此类BT业务，应如何进行会计处理？ 解答：对于符合上述条件的BT业务，应参照企业会计准则对BOT业务的相关会计处理规定进行核算：项目公司同时提供建造服务的，建造期间，对于所提供的建造服务按照《企业会计准则第 15 号--建造合同》确认相关的收入和成本，建造合同收入按应收取对价的公允价值计量，同时确认长期应收款；项目公司未提供建造服务的，应按照建造过程中支付的工程价款等考虑合同规定，确认长期应收款。其中，长期应收款应采用摊余成本计量并按期确认利息收入，实际利率在长期应收款存续期间内一般保持不变。 本问题解答发布前相关BT业务未按上述规定进行处理的，应当进行追溯调整，追溯调整不切实可行的除外。 对此规定，我们的意见如下：
1 ．关于BT业务应适用的会计处理模式问题。我们理解，此处所列举的BT项目的基本特征也是很多建造合同项目所共同具备的特征（除了单独设置项目公司这一点以外，但我们理解，是否单独设置项目公司，只是法律形式问题，一般不会影响会计处理模式确定所依据的经济实质），并非BT项目所独有。在IFRS下，一般理解BT项目并不在IFRIC 12的适用范围内，而只是“建造合同＋融资服务”两者的结合体，这种情况在企业的经营性项目建设中也有见到，即通常所称的“带资建设”。因此，似乎没有必要对本条的适用条件参照《企业会计准则解释第 2 号》第五条对BOT模式的适用条件作出过于严格的限定。此处所述的处理原则是可以推广到所有具备“建造合同＋融资服务”两项特征的投资项目中投资方（兼建设方）的会计处理的，其基本要点是：根据《企业会计准则第 15 号——建造合同》在建设期间确认建造合同收入，同时根据《企业会计准则第 14 号——收入》和《企业会计准则第 22 号——金融工具确认和计量》的规定在建设期间和后续还款期间确认融资利息收入。 2 ．关于在项目公司未提供实际建造服务的情况下，是否应确认建造合同收入的问题。我们理解，这个问题在《企业会计准则解释第 2 号》第五条中就已提出，但结合这几年来《企业会计准则解释第 2 号》
第五条在实践中的运用情况来看，我们认为该规定并不合理，并且与IFRS下的操作存在差异（IFRS下的IFRIC 12中并无此规定），建议加以修改，删除该条规定。我们认为，如果项目公司实质上承担了项目总包方的职责（即使其在法律上不具有总承包资质），需对项目的进度、工程质量、成本控制、安全生产等承担最终责任的，则应当认为符合采用“总额法”确认收入的条件，项目公司应当在建设期间，按照《企业会计准则第 15 号——建造合同》的规定，就分包商所提供的建造服务和其自身提供的管理服务确认建造合同收入，同时将应支付给分包商的分包价款确认为合同成本。并且，删除该条规定也有助于解决目前的规定所导致的项目公司只需自身提供少量建造服务即可确认全部的建造合同收入，而不提供建造服务则不能确认任何建造合同收入的问题。当然，如果建造服务全部外包，则此时就外包部分确认的建造合同收入（建造服务的公允价值）很可能等于应支付给分包商的合同价款，即收入和成本相等。

提问人：happy3695 时间：2012-10-05 21:35:03
回复 chenyiwei 的帖子
此处，我有不同看法仅供参考：假设母公司具备施工资质，成立项目公司作为融资平台对该项目具体承担投融资业务以及项目管理业务，则， 1 、按照我国建筑法规规定，该项目公司不具备施工资质，不可以承担建造服务，故不应按总额法确认收入； 2 、BT合同均由母公司与政府/发起方签订，合同签订生效后，成立项目公司受母公司委托负责项目建设管理，项目建设的总体责任最终仍由母公司承担，且项目公司无资质进行施工，需由母公司成立非法人项目部具体实施项目施工，并确认建造服务收入； 3 、项目公司应为按金融资产确认的融资服务收益确认收入/投资收益，并按照资产转让计税，回购款计入长期应付款 进行核算。

回答人：chenyiwei
不赞同此观点。母公司合并报表层面可确认建造合同收入是无疑义的，但项目公司不能仅仅因为无资质就不能确认建造合同收入。法律上项目公司作为建设单位，是要对项目整体承担责任的，因此项目公司应采用总额法确认。

提问人：nsail 时间：2015-12-02 16:18:42
请教陈版，关于BT项目合并财务报表现金流编制问题。 根据《上市公司执行企业会计准则监管问题解答》（ 2012 年第 1 期，总第 7期） 2 ．涉及BOT项目的合并报表编制 上市公司合并报表范围内的企业承接BOT项目，但将实质性建造服务发包给合并范围内其他企业的，上市公司在编制合并财务报表时，实务中一直存在是否应抵销建造方的建造合同收入及发包方对应的资产成本的困惑。一般情况下，合并财务报表以纳入到合并范围内的母子公司个别报表（或经调整的个别报表）为基础，在抵销未实现内部交易损益后编制形成。上市公司合并报表范围内的 企业（项目公司）自政府承接BOT项目，并发包给合并范围内的其他企业（承包方），由承包方提供实质性建造服务的，从合并报表作为一个报告主体来看，建造服务的最终提供对象为合并范围以外的政府部门，有关收入、损益随着建造服务的提供应为已实现，上市公司的合并财务报表中 ，应按照相关规定体现出建造合同的收入与成本。
根据上述意见，承接BT类公司在编制合并财务报表时应当按照权责发生制确认相关工程收入。现在有关于现金流是否需要抵消的问题。案例如下 如母公司承接BT项目，发包给全资子公司甲，甲开票给母公司并确认销售收入，资产负债表日甲公司按照完工百分比法确认确认了 10 个亿的工程收入，期间母公司支付给甲 9 个亿，甲公司将此款项计入”销售商品、提供劳务收到的现金“，母公司将此款项计入“购买商品、接受劳务支付的现金”，销售收到的现金流抵消吗，如果比照收入，现金流不抵消，那么现金流的来源如何认定？认定为是属于合并范围内的现金流吗？

回答人：chenyiwei
利润表上也不能简单地理解为收入不抵消，而是在内部收入成本抵销的基础上，基于合并集团的整体视角，在合并报表层面重新确认对外交易（与政府之间）的收入和成本。

回答人：chenyiwei
合并范围内母子公司之间的现金流应完全抵销。合并集团对外发生的现金流不抵消，但应基于合并主体整体的视角重新审视其归属的项目是否恰当。

提问人：lileihome 时间：2016-02-18 17:11:28
陈老师看到您这样的一个回复， 1 、如果在建造合同开始履行时，能够合理估计未来收款时间和金额的，则将未来收款金额折现到合同履行开始日，以该折现值作为建造合同价款，在建造期间内确认建造合同收入和应收款项，对应收款项按实际利率法在建造期间和后续的回购期间内确认利息收入。 2 、如果在建造合同开始履行时，不能合理估计未来收款金额和时间的，则按照合同约定的暂定总价在建设期间内确认建造合同收入，建设期间内不确认利息收入。建设期间内如果提前收到部分款项的，则提前收到的款项冲减已确认应收款项的账面价值。到完工移交并经过审计等程序明确回购价款的金额和支付进度之后，将长期应收款的账面余额调整到未来应收金额，与现账面价值之间的差额确认为未确认融资费用，相当于将部分建设期间内已提前收到的款项在后续回购期间内体现为利息收入。 现在我和企业遇到了分歧，BT项目于 2015 年 12 月底完工交付，合同价为 2 亿元，投资回报按8%计算，资金支付分四年等额支付，在计算摊余成本时仅需要考虑各年度投资回报额还是需要考虑各年度支付的本金及各年度的投资回报额？

回答人：chenyiwei
折现时应同时考虑后续各期收回的本金和取得的收益，即按现金流总额折现。

提问人：sunzbshiye 时间：2016-11-09 16:44:54
请教陈版， 母公司承揽项目后分包给其他公司施工，母公司成立项目公司作为投融资平台进行垫资，根据准则，母公司、项目公司均为施工，因此不能确认建造合同收入，应当考虑工程款支付，确认长期应收款。账务处理理解如下： 母公司作为发包方，支付工程款时： 借：长期应收款 - 政府 1000 万 贷：长期应付款 - 项目公司 900 万 利息收入 100 万 项目公司作为投资方，支付工程款时： 借：长期应收款 - 母公司 900 万 贷：银行存款 900 万
上述分录总感觉有问题，烦请陈版帮忙，谢谢！

回答人：chenyiwei
母公司合并报表层面和项目公司层面，虽然不直接施工，但作为该BT项目的首要责任人，仍应确认建造合同收入，不能简单地将收付款差额确认为利息收入，这时的利息收入确认也不符合收入准则的让渡资产使用权收入